臺灣板橋地方法院刑事判決　　　　　　　96年度易字第1189號
公　訴　人　臺灣板橋地方法院檢察署檢察官
被　　　告　丙○○
上列被告因侵占案件，經檢察官提起公訴（96年度偵字第6558
號），本院判決如下：
    主  文
丙○○無罪。
    理  由
一、公訴意旨略以：被告丙○○於民國95年10月13日受僱位於臺
    北市○○○路○ 段74之1 號6 樓之1 遠東遊覽汽車股份有限
    公司（以下簡稱遠東公司）擔任遊覽車司機，負責駕駛遊覽
    車及保管車上所裝置屬於遠東公司所有之音圓國際股份有限
    公司廠牌、型號S2001 太陽系之多媒體電腦伴唱機，為從事
    業務之人。於95年10月31日離職時，竟意圖為自己不法之所
    有，未將業務上所持有之上開之多媒體電腦伴唱機1 台（價
    值新台幣35,000元）辦理交接而侵占之，案經遠東公司告訴
    ，因認被告涉犯有刑法第336 條第2 項之業務侵占罪嫌云云
    。
二、按犯罪事實應依證據認定之，無證據不得認定犯罪事實，刑
    事訴訟法第154 條第2 項定有明文。而所謂證據，係指足以
    證明被告確有犯罪行為之積極證據而言，該項證據須適於為
    被告犯罪之證明者，始得採為斷罪之資料（參照最高法院69
    年臺上字第4913號判例要旨）。又按認定犯罪事實所憑之證
    據，必須達於一般人均可得確信其為真實之程度，而無合理
    之懷疑存在時，始得據為被告有罪之認定，倘若犯罪事實之
    證明尚未達此一程度，仍有合理之懷疑存在，則應為被告有
    利之推定，仍不能遽為被告有罪之判斷，此亦為刑事訴訟法
    第154 條，犯罪事實應依證據認定之證據裁判原則及為保障
    被告人權之無罪推定原則所在（參見最高法院76年度臺上字
    第4986號判例、91年度臺上字第39號刑事判決等意旨）；又
    刑法上之侵占罪，須持有人變易其原來之持有意思而為不法
    所有之意思，始能成立，如僅將持有物延不交還或有其他原
    因致一時未能交還，既缺乏主觀要件，即難遽以該罪相繩。
三、按公訴人認被告丙○○涉有上揭業務侵占罪犯行，無非以被
    告坦承未將業務上所持有之多媒體電腦伴唱機交還予告訴人
    ，及告訴代理人甲○○於偵查中之指述、證人司機乙○○於
    偵查中之證述等，並有新進人員履歷表、揚然法律事務所函
    及掛號郵件收件回執等資為論據。訊據被告丙○○堅決否認
    有何業務侵占犯行，辯稱：95年10月底時，伊載大陸廈門管
    樂團至南部旅遊，行程共有七日，於南下遊程中，伊曾將遊
    覽車停放在台汽公司停車場、一般收費停車場及路邊，期間
    均未發現電腦伴唱機不見了，而當遊覽車在曾文水庫停留時
    ，因伴唱機之線路有問題，曾請曾文水庫飯店的人修理，修
    好後就沒有再使用該伴唱機，伊還有將修理發票交還給公司
    ，待車輛返回台北，伊整理車子時，才知道電腦伴唱機失竊
    ，本來想買一台還給公司，後來跑車，公司又臨時通知伊要
    交車，並派人來交接，伊想反正電腦伴唱機不管如何皆要司
    機負責，所以沒有告知公司電腦伴唱機失竊之事，僅表示過
    幾天會將電腦伴唱機還給公司，本來想向友人購買一台舊機
    還給公司，但友人表示已賣出該舊機台，因此隔了幾天，伊
    請友人代向公司轉達，擬以未領之薪資抵償電腦伴唱機之價
    金，不足部分再另行賠付，未料公司竟表示已進入法律程序
    ，提出告訴，是以苟伊有侵占該伴唱機之犯意，何以伊要侵
    占公司之舊機台而另行賠付一台相當於全新價格之電腦伴唱
    機予公司，實則該機台確為遺失而非伊所侵占等語。
四、經查，被告自95年10月13日起受雇於告訴人公司擔任遊覽車
    司機，並於同年10月31日離職時未將公司所交付，由渠保管
    之電腦伴唱機辦理交接事宜之情，業據被告及告訴代理人甲
    ○○一致供述在卷，並有被告之新進人員履歷表乙份附卷為
    證，而被告迭於偵審中均供承渠於離職時並未告知公司該電
    腦伴唱機失竊之事等語，此節核與與之辦理交接手續之證人
    司機乙○○於偵查中證述：被告交接時，他說沒有把可提式
    卡拉ＯＫ音響帶過來，兩三天後去公司報帳時再帶過來，並
    沒有說該卡拉ＯＫ在交接前失竊等語相符，是以被告於辦理
    交接時確未提及電腦伴唱機失竊之事，雖此，嗣經本院訊以
    告訴代理人甲○○有關公司司機於離職時未返委託保管之電
    腦伴唱機時之處理方式，其於本院審理中供稱：如未返還，
    司機就一定要負責，對於司機無法返還之理由，也沒有約定
    如有不可歸責於司機之原因可以不用賠償，一切都要由司機
    賠償，就算被偷，也要司機負責，因為司機負有保管責任，
    就算司機入住飯店，也要將機器拆下來攜帶在身邊，妥善保
    管，有些公司避免麻煩，就會叫司機自己購買，司機於受雇
    時也有簽收收受電腦伴唱機之證明等語，是以被告於受雇時
    即經公司告知該電腦伴唱機為應行歸還之物，於離職未能歸
    還時，不論原因為何，概由司機負責，因此其於離職時，因
    知縱然機台失竊，亦須由其負責，因而未告知公司電腦伴唱
    機失竊之事，亦合情理，自難僅以被告未於10月31日離職時
    交還該伴唱機及據實告知公司該伴唱機已失竊之情，即遽認
    被告有侵占該伴唱機之主觀犯意可言。更何況，被告於任職
    告訴人公司期間迄離職為止，均未領取薪資等情，亦據告訴
    代理人供承無誤，是以被告於任職之初雖經公司交付保管該
    電腦伴唱機，惟其於離職之際，尚有薪資可供抵償該未交還
    之電腦伴唱機，再依告訴人所陳該伴唱機之市價為35000 元
    ，而被告未領取之薪資則為一萬餘元，因而在未扣除該機台
    折舊價值之情況下，兩相抵消結果，被告侵占該伴唱機機台
    並無巨大利益可言，衡諸常情，被告實無侵占該機台之必要
    ，是其所辯並無侵占該機台之辯解，尚堪採信。綜上所述，
    被告雖未如期交還該伴唱機，惟尚難依此逕認被告主觀上即
    有侵占電腦伴唱機之犯意，本件應屬民事債務糾紛問題，無
    涉刑事業務侵占之犯行。此外復查無其他積極證據足認被告
    確有符刑法上業務侵占之犯行，是本件不能證明被告犯罪，
    自應為無罪判決之諭知。
據上論斷，應依刑事訴訟法第301 條第1 項，判決如主文。
本案經檢察官鄭潔如到庭執行職務
中　　華　　民　　國　　96　　年　　9 　　月　　19　　日
                刑事十一庭  審判長法  官  徐蘭萍
                                  法  官  林淑婷
                                  法  官  邱景芬
上列正本證明與原本無異。
如不服本判決，應於送達後十日內敘明上訴理由，向本院提出上
訴狀
                                  書記官  莊川億
中　　華　　民　　國　　96　　年　　9 　　月　　19　　日
